【裁判字號】    95,抗,906
【裁判日期】    950714
【裁判案由】    損害賠償等
【裁判全文】
臺灣高等法院民事裁定                   95年度抗字第906號
抗  告  人  菲力工業股份有限公司
法定代理人  乙○○
送達代收人  甲○○
抗告人與相對人EV全球車公司 (EV Global Motors之簡稱）等間
，因損害賠償等事件，對於中華民國95年 5月16日臺灣士林地方
法院95年度訴字第239號所為裁定，提起抗告，本院裁定如下：
    主  文
原裁定廢棄，發回臺灣士林地方法院。
    理  由
一、按：「定法院之管轄，以起訴時為準。」、「因侵權行為涉
    訟者，得由行為地之法院管轄。」民事訴訟法第第15條第 1
    項、第27條分別有明文。又：「因侵權行為涉訟者，得由行
    為地之法院管轄，為民事訴訟法第15條第 1項所明定。所謂
    行為地，凡為一部實行行為或其一部行為結果發生之地皆屬
    之。」、「管轄權之有無，應依原告主張之事實，按諸法律
    關於管轄之規定而為認定，與其請求之是否成立無涉。本件
    相對人依其主張，既係向契約履行地之法院起訴，按諸民事
    訴訟法第12條規定，原第一審法院即非無管轄權。至相對人
    主張之契約是否真正存在，則為實體法上之問題，不能據為
    定管轄之標準。」、「定法院之管轄以起訴時為準，依起訴
    時之情事法院有管轄權者，縱令以後定管轄之情事有變更，
    該法院亦不失其管轄權。」有最高法院56年度臺抗字第 369
    號、65年度臺抗字第162號、22年度抗字第391 號等判例意
    旨，足資參照。
二、經查本件抗告人於原法院起訴主張：相對人等向抗告人訂貨
    ，或未依約付款取貨、或已取貨未依約付款，應負債務不履
    行、侵權行為之損害賠償及返還不當得利之責任，並依原法
    院之通知就原法院有管轄權之事實，釋明相對人等以電話向
    抗告人公司、居住於原法院管轄之臺北市內湖區之經理林鼎
    譽為詐欺之行為；查管轄權之有無，為法院應依職權調查之
    事項，非以被告到場抗辯為必要，本件原法院就其管轄權之
    有無，非不得以抗告人起訴所主張之事實，依其所釋明之證
    據，以職權調查之；雖抗告人認應先將訴狀送達相對人，俟
    其為管轄權之抗辯，始定管轄權之有無，顯有誤解，不足為
    憑；惟原法院逕以訴外人林鼎譽於原法院轄區接獲電話，與
    定管轄權之有無無涉，無傳喚調查必要，亦嫌率斷，非無可
    議；抗告意旨指摘原法院裁定移送臺灣板橋地方法院為不當
    ，非無理由，應由本院予以廢棄，發回原法院另為適法之處
    理；至於抗告人未依原法院裁定提出相對人能諳之語文之起
    訴狀繕本，係屬其書狀不合程式之問題，而非定管轄權有無
    之事項，本院不予審究，併此敘明。
據上論結，本件抗告為有理由，爰裁定如主文。
中    華    民    國    95    年    7     月    14    日
                  民事第五庭     審判長法  官  林丁寶
                                       法  官  高鳳仙
                                       法  官  陳博享
正本係照原本作成。
本裁定非以適用法規顯有錯誤為理由，不得再抗告。
如不服本裁定，應於收受送達後10日內向本院提出再抗告狀，並
應繳納再抗告費新台幣1,000元及委任律師為代理人， 惟再抗告
須經本院之許可。
中    華    民    國    95    年    7     月    17    日
                                       書記官  鄭靜如


司法院資訊處製作；財團法人民間司法改革基金會備份。
